【裁判字號】    98,訴,335
【裁判日期】    981119
【裁判案由】    給付承攬報酬
【裁判全文】
臺灣宜蘭地方法院民事判決               98年度訴字第335號
原      告  永鉅汽車股份有限公司
法定代理人  甲○○
訴訟代理人  丙○○
被      告  穗豐貨運行
兼上一人法定代理人及下一人訴訟.
            乙○○
被      告  丁○○
當事人間請求給付承攬報酬事件，本院於98年11月5 日言詞辯論
終結，判決如下：
    主      文
原告之訴及假執行之聲請均駁回。
訴訟費用由原告負擔。
    事實及理由
一、本件原告起訴主張：
  (一)訴外人游文進於民國97年9 月30日某時，駕駛由其出資購買
    、靠行於被告穗豐貨運行名下之車號777-AJ號曳引車（下稱
    系爭車輛），在台二省道五結鄉○○○○路段與他自小客車
    發生車禍，系爭車輛嚴重受損，訴外人游文進乃委請原告拖
    吊系爭車輛回廠區修理，嗣經原告修復後於97年10月18日將
    系爭車輛交付游文進。系爭車輛之修理費用，原估價為新台
    幣（下同）1,827,955 元，乃採用全新正廠零組件所為計價
    ，然因訴外人游文進認為修理費用過高、不符營運成本，乃
    與原告協商後同意部分改採用副廠或堪用零件替代，並酌減
    部分工資，原告即將修理費用降低為886,854 元，惟迭經原
    告向訴外人游文進與被告穗豐貨運行催討，迄未給付分文。
  (二)被告雖辯稱系爭車輛非伊所有，伊不需負擔上開修理費用云
    云。然系爭車輛雖係由訴外人游文進出資購買，惟因公路法
    之規定，汽車運輸業須依法辦理公司或商業登記，並報請該
    管公路主管機關核准發給汽車運輸業營業執照後，方得開始
    營業，則系爭車輛既係以被告穗豐貨運行之名義購買並參加
    營運，且接受訴外人游文進之靠行，向游文進收取靠行費用
    以謀利，則在通常情形下，系爭車輛因營運所會發生之任何
    狀況，均為被告穗豐貨運行所能預見（包括本件車禍所產生
    之修理債務），況系爭車輛之車籍登記及車頭外觀標示上均
    標示為被告穗豐貨運行所有，則被告穗豐貨運行應就系爭車
    輛修理費用負連帶清償責任。又被告穗豐貨運行為一合夥型
    態，合夥人包括被告乙○○、丁○○，故依據民法規定，若
    被告穗豐貨運行之財產不足清償債務時，被告乙○○、丁○
    ○即應負起連帶清償責任等語。並聲明：1.被告穗豐貨運行
    應給付原告886,854 元，及自支付命令繕本送達翌日起至清
    償日止，按年息5 ％計算之利息。若被告穗豐貨運行之財產
    不足清償時，被告乙○○及丁○○對於不足之額，應負連帶
    清償責任。2.願供擔保請准宣告假執行。
二、被告則以：系爭車輛為訴外人游文進所有及駕駛使用，僅係
    靠行於被告穗豐貨運行，名義上登記為被告穗豐貨運行所有
    ，惟稅金係由游文進交予被告穗豐貨運行代為轉交，交通違
    規罰單則由被告穗豐貨運行代為轉交予游文進自行繳納。原
    告維修系爭車輛係與訴外人游文進直接接觸，於維修完畢後
    即交予游文進，不曾通知被告或與被告聯繫確認，被告於本
    件訴訟前亦從不知情。另被告穗豐貨運行目前財務正常，資
    本額2,000 萬元，並無不足清償債務之情形，原告請求被告
    穗豐貨運行之合夥人就本件維修費用負連帶責任，於法無據
    等語資為抗辯。並聲明：請求駁回原告之訴。
三、經查，(一)系爭車輛係由訴外人游文進出資購買，惟因公路法
    第37條、第39條之規定，經營汽車運輸業須依法辦理公司或
    商業登記，並報請請該管公路主管機關核准發給汽車運輸業
    營業執照後，方得開始營業或通車營運，故而訴外人游文進
    將系爭車輛之車主登記為被告穗豐貨運行，亦即靠行於被告
    穗豐貨運行；(二)被告穗豐貨運行係由被告乙○○、丁○○出
    資之合夥商號，並由被告乙○○擔任負責人；(三)系爭車輛於
    97年9 月30日因交通事故致需維修，由訴外人游文進將系爭
    車輛交付原告維修，原告維修完畢後即將系爭車輛交還游文
    進，期間並未通知被告或與被告確認等情，為兩造所不爭執
    （見本院卷第28頁），並有原告提出行車執照1 紙、宜蘭縣
    政府警察局羅東分局利澤派出所道路交通事故當事人登記聯
    單1 紙、營利事業登記公示資料查詢1 紙、車輛損壞及維修
    照片40幀、估價單1 份、苗栗縣政府98年8 月10日府商工字
    第0980133628號函文1 份附卷可稽（見本院卷第17-18 頁，
    支付命令卷第5、6-10、11-15、27-28 頁），堪認屬實。
四、按稱承攬者，謂當事人約定，一方為他方完成一定之工作，
    他方俟工作完成，給付報酬之契約，民法第490 條第1 項固
    有明文。惟債為特定人間之權利義務關係，僅債權人得向債
    務人請求給付，債權人並無請求第三人向其給付之權利，此
    為債之相對性原則。查靠行營業之車輛，其車輛之實質所有
    權係屬於出資購買取得而將車輛靠行之人，並非車行，且車
    輛係屬動產，其取得、設定、喪失或變更，本毋須經登記即
    可為之，車籍資料之登記僅係政府主管機關為達其行政管理
    之目的所設，並無如土地法第43條所規定不動產登記公示之
    絕對效力，即為保護第三人之信賴而將登記事項賦予絕對真
    實之公信力。系爭車輛既係由訴外人游文進出資購買取得而
    靠行於被告穗豐貨運行，則系爭車輛實質上即為游文進所有
    ，且系爭車輛係由游文進交予原告進行維修，則維修系爭車
    輛之承攬契約關係自係存在於游文進與原告之間，故本於債
    之相對性原則，原告應僅得向游文進請求給付承攬報酬即本
    件維修費用，不得向被告穗豐貨運行請求給付；況且，原告
    明知系爭車輛係靠行於被告穗豐貨運行，原告於本院言詞辯
    論時又自承訴外人游文進將系爭車輛交付維修時，並未表示
    係代表或代理被告穗豐貨運行來進行維修，且於維修乃至交
    車期間，均未曾與被告聯繫或確認，則原告應不至於誤認游
    文進有為被告穗豐貨運行代為送修車輛之代理權限，而車籍
    登記僅係政府主管機關為達其行政管理目的所設，並無確認
    車輛所有權歸屬、保護第三人信賴之效力，業如前述，是原
    告尚不得以系爭車輛行照登記車主之記載遽為主張系爭車輛
    為被告穗豐貨運行所有。從而，系爭車輛為訴外人游文進所
    有，且由游文進與原告訂立維修之承攬契約，則原告應僅得
    向游文進請求給付維修之承攬報酬，原告起訴請求被告穗豐
    貨運行就本件維修費用負連帶責任，已於法無據，原告復以
    被告乙○○、丁○○為被告穗豐貨運行之合夥人而主張渠等
    應與被告穗豐貨運行就此一同負連帶責任，更無所憑。
五、綜上所述，原告起訴請求被告穗豐貨運行給付886, 854元，
    及自支付命令繕本送達翌日起至清償日止，按年息5 ％計算
    之利息，且若被告穗豐貨運行之財產不足清償時，被告乙○
    ○及丁○○對於不足之額，應負連帶清償責任，核無理由，
    應予駁回。又原告受敗訴判決，其假執行之聲請即失所依據
    ，應併予駁回。
六、另原告前向本院聲請核發對被告及訴外人游文進之支付命令
    ，請求渠等連帶給付原告886,854 元，及自支付命令繕本送
    達翌日起至清償日止，按年息5 ％計算之利息，雖經被告於
    法定期間內合法提出異議而依法該支付命令之聲請視為起訴
    ，惟訴外人游文進部分則未經提出異議，且觀諸被告提出異
    議之事由亦僅係基於個人關係之抗辯，核與游文進無關，則
    原告對於游文進部分所聲請核發之支付命令，既未經游文進
    於法定期間合法提出異議，即已確定，末此敘明。
七、據上論結，本件原告之訴為無理由，依民事訴訟法第78條，
    判決如主文。
中    華    民    國    98    年    11    月    19    日
                  台灣宜蘭地方法院民事庭
                      法  官  陳雪玉
正本與原本無異。
如不服本判決應於判決送達後20日內提出上訴狀（須附繕本）。
中    華    民    國    98    年    11    月    19    日
                      書記官  詹玉惠


司法院資訊處製作；財團法人民間司法改革基金會備份。
